【裁判字號】    97,訴,2690
【裁判日期】    971103
【裁判案由】    違反毒品危害防制條例
【裁判全文】
臺灣彰化地方法院刑事判決              97年度訴字第2690號
公  訴  人  臺灣彰化地方法院檢察署檢察官
被      告  甲○○
                    （現於臺灣彰化看守所羈押中）
上列被告因違反毒品危害防制條例案件，經檢察官提起公訴（97
年度毒偵字第3395、3481號），本院以簡式審判程序判決如下：
    主    文
甲○○施用第一級毒品，累犯，處有期徒刑玖月；又施用第二級
毒品，累犯，處有期徒刑陸月；又施用第一級毒品，累犯，處有
期徒刑玖月，扣案之第一級毒品海洛因伍包（驗餘淨重合計零點
肆柒柒玖公克）沒收銷燬之，注射針筒壹支沒收之；又施用第二
級毒品，累犯，處有期徒刑陸月。應執行有期徒刑貳年貳月，扣
案之第一級毒品海洛因伍包（驗餘淨重合計零點肆柒柒玖公克）
沒收銷燬之，注射針筒壹支沒收之。
    犯罪事實
一、甲○○前於民國83年間因違反麻醉藥品管理條例及肅清煙
    毒條例案件，分別經本院以83年度訴字第862號判決判處有
    期徒刑6月、2年，應執行有期徒刑2年2月確定，及經臺灣臺
    中地方法院以84年度訴字第23號判決判處有期徒刑6月確定
    ，接續執行後，於85年2月1日假釋付保護管束，後因撤銷假
    釋應執行殘刑有期徒刑1年7月2日；86年間因違反麻醉藥品
    管理條例案件，經臺灣臺中地方法院以86年易字第1782號判
    決判處有期徒刑5月確定，經與前開殘刑接續執行後，於88
    年8月26日假釋付保護管束，後因撤銷假釋應執行殘刑有期
    徒刑8月4日；復於88年間因施用毒品案件，經依法院裁定送
    入觀察勒戒處所觀察勒戒後，經評定認有繼續施用毒品傾向
    ，再依法院裁定送入戒治處所施以強制戒治，停止戒治後於
    90年1月3日保護管束期滿戒治完畢，並經本院以89年度訴字
    第134號判決判處有期徒刑10月確定，經與前開殘刑接續執
    行後於91年1月4日縮刑期滿執行完畢。92年間因竊盜及施
    用毒品案件，分別經本院以92年度易字第600號、92年度訴
    字第133號判決判處有期徒刑4月、1年確定，並經本院以93
    年度聲字第519號裁定應執行有期徒刑1年2月確定，於94年1
    月20日縮刑期滿執行完畢。94年間因竊盜、毒品等案件，
    分別經本院以94年度易字第723號、94年度訴字第1457號、
    94年度彰簡字第923號、95年度易字第165號、95年度訴字第
    458號判決判處有期徒刑6月、1年2月、4月、10月、1年確定
    ，及經臺灣嘉義地方法院以95年度訴字第403號判決判處有
    期徒刑5月確定，後前開6罪並經該院以96年度聲減字第382
    號裁定減刑並分別定應執行刑為11月15日、1年15日確定，
    接續執行後於97年4月17日假釋付保護管束，後因撤銷假釋
    ，應執行殘刑2月13日。詎猶不知悔改，（一）分別基於施
    用第一、二級毒品之犯意，於97年5月30日凌晨，在不詳處
    所，分別以將第一級毒品海洛因摻水再以注射針筒注射身體
    血管之方式，施用第一級毒品海洛因1次；另以將第二級毒
    品甲基安非他命置於玻璃球內以火燒烤後吸其煙氣之方式，
    施用第二級毒品甲基安非他命1次。嗣於97年6月2日，因為
    毒品列管人口，經警採其尿液送驗結果，呈現海洛因代謝物
    之可待因、嗎啡陽性反應及呈現甲基安非他命代謝物之甲基
    安非他命及安非他命陽性反應，而查悉上情。（二）另分別
    基於施用第一、二級毒品之犯意，於97年8月9日早上8時許
    ，在不詳處所，分別以將第一級毒品海洛因摻水再以注射針
    筒注射身體血管之方式，施用第一級毒品海洛因1次；另以
    將第二級毒品甲基安非他命置於玻璃球內以火燒烤後吸其煙
    氣之方式，施用第二級毒品甲基安非他命1次。嗣於97年8月
    12 日下午1時40分許，在彰化縣伸港鄉○○路40號前，為警
    盤查並當場扣得其所有供己施用之第一級毒品海洛因5包（
    驗餘淨重0.4779公克）及其所有供己施用毒品海洛因之針筒
    1支，而查悉上情。
二、案經南投縣政府警察局竹山分局報告臺灣南投地方法院檢察
    署檢察官呈請臺灣高等法院臺中分院檢察署檢察長令轉及彰
    化縣警察局和美分局報告臺灣彰化地方法院檢察署檢察官偵
    查起訴。
    理  由
一、本件被告甲○○所犯係死刑、無期徒刑、最輕本刑為三年以
    上有期徒刑以外之罪，其於準備程序中就被訴事實為有罪之
    陳述，經告知被告簡式審判程序之旨，並聽取公訴人及被告
    之意見後，本院合議庭認為適宜而裁定由受命法官獨任進行
    簡式審判程序，合先敘明。
二、訊據被告甲○○對於上揭犯罪事實坦承不諱，且被告於前開
    時地為警查獲後，分別經警採集其尿液送驗結果，確呈現海
    洛因代謝物之可待因、嗎啡陽性反應及呈甲基安非他命代謝
    物之甲基安非他命及安非他命陽性反應，此有詮昕科技股份
    有限公司出具之濫用藥物尿液檢驗報告2份、尿液代號與真
    實姓名對照認證單及尿液代號與真實姓名對照表各1份在卷
    可稽，又扣案之白色粉末5包經檢驗均含有第一級毒品海洛
    因成份，亦有行政院衛生署草屯療養院鑑定書1份附卷可憑
    。此外，復有上揭扣案之第一級毒品海洛因5包、注射針筒
    1支、搜索扣押筆錄及扣押物品目錄表可資佐證，足認被告
    自白與事實相符，堪可採信。又被告前於83年間因違反麻
    醉藥品管理條例及肅清煙毒條例案件，分別經本院以83年度
    訴字第862號判決判處有期徒刑6月、2年，應執行有期徒刑2
    年2月確定，及經臺灣臺中地方法院以84年度訴字第23號判
    決判處有期徒刑6月確定，接續執行後，於85年2月1日假釋
    付保護管束，後因撤銷假釋應執行殘刑有期徒刑1年7月2日
    ；86年間因違反麻醉藥品管理條例案件，經臺灣臺中地方法
    院以86年易字第1782號判決判處有期徒刑5月確定，經與前
    開殘刑接續執行後，於88年8月26日假釋付保護管束，後因
    撤銷假釋應執行殘刑有期徒刑8月4日；復於88年間因施用毒
    品案件，經依法院裁定送入觀察勒戒處所觀察勒戒後，經評
    定認有繼續施用毒品傾向，再依法院裁定送入戒治處所施以
    強制戒治，停止戒治後於90年1月3日保護管束期滿戒治完畢
    ，並經本院以89年度訴字第134號判決判處有期徒刑10月確
    定，經與前開殘刑接續執行後於91年1月4日縮刑期滿執行完
    畢。92年間因竊盜及施用毒品案件，分別經本院以92年度
    易字第600號、92年度訴字第133號判決判處有期徒刑4月、1
    年確定，並經本院以93年度聲字第519號裁定應執行有期徒
    刑1年2月確定，於94年1月20日縮刑期滿執行完畢。94年
    間因竊盜、毒品等案件，分別經本院以94年度易字第723號
    、94年度訴字第1457號、94年度彰簡字第923號、95年度易
    字第165號、95年度訴字第458號判決判處有期徒刑6月、1年
    2月、4月、10月、1年確定，及經臺灣嘉義地方法院以95年
    度訴字第403號判決判處有期徒刑5月確定，後前開6罪並經
    該院以96年度聲減字第382號裁定減刑並分別定應執行刑為
    11月15日、1年15日確定，接續執行後於97年4月17日假釋付
    保護管束，後因撤銷假釋，應執行殘刑2月13日等節，有臺
    灣高等法院被告前案紀錄表1份在卷可憑。綜上所述，本案
    事證明確，被告犯行堪以認定。
三、按施用第一、二級毒品為犯罪行為，毒品危害防制條例第10
    條定有處罰明文。故施用第一、二級毒品者，依前揭規定本
    應科以刑罰。惟基於刑事政策，對合於一定條件之施用者，
    則依同條例第20條、第23條之規定，施以觀察、勒戒及強制
    戒治之保安處分。毒品危害防制條例於92年7月9日修正公布
    ，自93年1月9日施行，其中第20條、第23條將施用毒品之刑
    事處遇程序，區分為「初犯」及「5年內再犯」、「5年後再
    犯」。依其立法理由之說明：「初犯」，經觀察、勒戒或強
    制戒治後，應為不起訴處分或不付審理之裁定；經觀察、勒
    戒或強制戒治執行完畢釋放後，「5年內再犯」者，因其再
    犯率甚高，原實施之觀察、勒戒及強制戒治既已無法收其實
    效，爰依法追訴或裁定交付審理。至於經觀察、勒戒或強制
    戒治執行完畢釋放後，「5年後再犯」者，前所實施之觀察
    、勒戒或強制戒治已足以遮斷其施用毒品之毒癮，為期自新
    及協助其斷除毒癮，仍適用「初犯」規定，先經觀察、勒戒
    或強制戒治之程序。從而依修正後之規定，僅限於「初犯」
    及「5年後再犯」二種情形，始應先經觀察、勒戒或強制戒
    治程序。倘被告於5年內已再犯，經依法追訴處罰，縱其第3
    次（或第3次以上）再度施用毒品之時間，在初犯經觀察、
    勒戒或強制戒治執行完畢釋放5年以後，已不合於「5年後再
    犯」之規定，且因已於「5年內再犯」，顯見其再犯率甚高
    ，原實施觀察、勒戒或強制戒治，已無法收其實效，即應依
    該條例第10條處罰（最高法院95年度第7次刑事庭會議決議
    意旨參照）。查，被告於88年間因施用毒品案件，經依法院
    裁定送入觀察勒戒處所觀察勒戒後，經評定認有繼續施用毒
    品傾向，再依法院裁定送入戒治處所施以強制戒治，停止戒
    治後，於90年1月3日保護管束期滿戒治完畢，5年內復因施
    用毒品案件，經本院以94年度訴字第1457號判決判處有期徒
    刑1年2月確定，有臺灣高等法院被告前案紀錄表1份在卷可
    憑。依據上開說明，被告本案犯行自應予以論罪科罰，併此
    敘明。
四、核被告所為，係犯毒品危害防制條例第10條第1項之施用第
    一級毒品罪及同條例第10條第2項之施用第二級毒品罪。被
    告施用第一級毒品及施用第二級毒品前，持有第一級及第二
    級毒品之低度行為，應分別為其施用之高度行為所吸收，均
    不另論罪。被告所犯上開4罪間，犯意各別，行為互殊，應
    予分論併罰。查，被告前於92年間因竊盜及施用毒品案件，
    分別經本院以92年度易字第600號、92年度訴字第133號判決
    判處有期徒刑4月、1年確定，並經本院以93年度聲字第519
    號裁定應執行有期徒刑1年2月確定，於94年1月20日縮刑期
    滿執行完畢，有臺灣高等法院被告前案紀錄表1份在卷可稽
    ，其於受有期徒刑執行完畢後5年以內，再故意犯本件有期
    徒刑以上之罪，為累犯，所犯施用第一、二級毒品犯行均應
    依法加重其刑。爰審酌被告前曾因施用毒品案件接受觀察勒
    戒及強制戒治處分，並曾因施用毒品案件，經法院先後多次
    判處罪刑確定，竟無視於毒品對於自身健康之戕害及國家對
    於杜絕毒品犯罪之禁令，猶施用毒品不輟，再為本案犯行；
    被告吸毒係戕害自己身心之行為及被告犯罪後尚能坦承施用
    第一、二級毒品犯行之態度等一切情狀，就其所犯上述4罪
    分別量處如主文所示之刑，並定其應執行之刑。此外，扣案
    之第一級毒品海洛因（驗餘淨重0.4779公克）係屬第一級毒
    品，應依毒品危害防制條例第18條第1項前段之規定，宣告
    沒收銷燬之；扣案之注射針筒1支，則係被告所有供犯罪所
    用之物，業據被告於審理中供明在卷，應依刑法第38條第1
    項第2款規定，予以宣告沒收如主文所示。
據上論斷，應依刑事訴訟法第273條之1第1項、第299條第1項前
段，毒品危害防制條例第10條第1項、第2項、第18條第1項前段
，刑法第11條前段、第47條第1項、第38條第1項第2款、第51條
第5款，判決如主文。
本案經檢察官張聖傳到庭執行職務。
中    華    民    國    97    年    11    月    3     日
                  刑事第五庭    法  官  蔡家瑜
以上正本證明與原本無異。
如不服本判決，應於判決送達後10日內，向本院提出上訴書狀，
上訴書狀應「敘述具體上訴理由」，並按他造當事人之人數附繕
本。「切勿逕送上級法院」。
中    華    民    國    97    年    11    月    3     日
                                書記官  陳秀鳳
附錄論罪科刑法條：
毒品危害防制條例第十條第一項、第二項：
施用第一級毒品者，處六個月以上五年以下有期徒刑。
施用第二級毒品者，處三年以下有期徒刑。


司法院資訊處製作；財團法人民間司法改革基金會備份。
